臺灣高等法院臺中分院刑事裁定　　　　100年度交抗字第283號
抗　告　人
即受處分人　福人刀具股份有限公司
法定代理人　廖繼宗
上列抗告人因聲明異議案件，不服臺灣臺中地方法院中華民國
100年1月28日所為之裁定（100年度交聲字第111號），提起抗告
，本院裁定如下：
    主  文
抗告駁回。
    理  由
一、本件經本院審酌結果，認為原審法院所為之裁定，認事用法
    並無不當，應予維持，並引用原審法院之證據及理由（如附
    件）。
二、抗告意旨略以：(一)警方送交院方四張影像擷取畫面，分別為
    由不同路段監視器所擷取之畫面，其中由臺中港路1段199巷
    監視器擷取影像圖一、圖二和圖三畫面，在畫面不清晰、影
    像灰暗，也無違規車牌號碼影像畫面下，試問如何辨識其臺
    中港路1段199巷監視器擷取違規車種、車型、車號及駕駛人
    特徵？原審僅從圖四英才路470巷雙向道監視器所擷取不甚
    清晰影像、畫面色彩半灰暗，直接牽強推論車型、車種、駕
    駛人所著衣服、安全帽顏色，實屬不當。(二)同前所述，在事
    證不明確下，如何認定臺中港路1段199巷監視器所擷取影像
    圖一、圖二、圖三畫面中駕駛人及車輛與英才路470巷雙向
    道監視器所擷取畫面之駕駛人和車輛皆為相同駕駛人及車輛
    ？如此草率認定，尚欠允當。(三)又英才路470巷確實為雙向
    車道，圖四本公司車輛YJR-797行駛於英才路470巷雙向道，
    並無違規行為，何來違規情事？原審僅憑員警說詞，在事證
    不明確及不充分下，輕易、粗糙裁定，違法駁回抗告人之聲
    明異議，為此提起抗告，請求撤銷原裁定，並撤銷不當裁罰
    處分云云。
三、經查：
(一)本件抗告人即受處分人福人刀具股份有限公司（下稱抗告人
    ）名下車牌號碼YJR-797號重型機車，於民國（下同）99年
    10月19日15時52分許，在臺中市○○路○段199巷，因「1.闖
    單行道2.不服稽查取締而逃逸」之違規，經臺中市警察局第
    一分局民權派出所員警以中市警交字第GF0000000號舉發違
    反道路交通管理事件通知單逕行舉發，並經原處分機關於99
    年12月10日以裁監稽違字第裁61-GF0000000號裁決書，依違
    反道路交通管理處罰條例第45條第1款、第60條第1項規定，
    分別裁處罰鍰新臺幣（下同）900元、3,000元，共計3,900
    元等情，有上開舉發違反道路交通管理事件通知單、違反道
    路交通管理事件裁決書各1份在卷可稽（見原審卷第9-10頁)
    ，且有原舉發機關即臺中市警察局第一分局99年11月24日中
    分一交字第0990032841號函及該機關檢附之採證錄影畫面暨
    擷取舉發照片4紙、違規路口監視器影像光碟在卷可稽（見
    原審卷第6頁、第13至15頁）。又依卷附之採證照片及違規
    路口監視器影像光碟可明顯看出，抗告人所有上揭車輛確有
    不按遵行之方向行駛（闖單行道）及經警攔檢後拒絕停車接
    受稽查而逃逸之違規事實，亦經原審勘驗屬實，抗告人前揭
    違規事實，已堪認定。
(二)抗告人雖以前開情詞置辯，惟查：
    1.按道路交通管理處罰條例第7條第1項規定：「道路交通管
      理之稽查、違規之紀錄，由交通勤務警察，或依法令執行
      交通稽查任務之人員執行之。」是交通勤務警察或依法令
      執行交通稽查任務人員，開單舉發違反道路交通管理處罰
      條例所列之違規事實，經公路主管機關或警察機關所為之
      裁決處罰，本質上為行政處分，係公務員基於職務上權力
      ，依法就特定之具體事件所為，並具有公法上效果之單方
      行政行為。而根據公務員為公法上行為具有公信力之原則
      ，該行政處分當可被推定為真正，且其據以依法處分之事
      實認定，亦應可推定為正確無誤，故本此公信原則，立法
      者乃賦予行政機關違反道路交通事件統一裁罰基準及處理
      細則等相關規定，使交通勤務警察或依法令執行交通稽查
      任務人員得當機處分，以達成維護交通秩序及公共安全之
      行政目的。從而，交通違規行政爭訟之舉證責任原理，應
      與民事訴訟之舉證責任原理相類似，亦即基本上應就行政
      機關與人民所各自主張有利於己之事實，分配其應盡之舉
      證責任，此觀諸行政訴訟法第136條規定，行政訴訟程序
      準用民事訴訟法第277條舉證責任分配原則之立法意旨，
      即可明瞭。
    2.本件係員警於前揭違規時、地，發現抗告人所有前揭機車
      行駛中港路199巷闖單行道逆向行駛，始予攔查，駕駛見
      狀未停，逕自加速往英才路470巷駛離，經查核該車特徵
      後，依道路交通管理處罰條例舉發等情，業經原舉發機關
      即臺中市警察局第一分局函覆說明甚詳，且有採證錄影畫
      面暨擷取舉發照片與違規路口監視器影像光碟在卷可佐，
      就形式上觀之，並無任何瑕疵可指。況本案警員與抗告人
      素不相識，並無仇怨，要無刻意扭曲事實取締抗告人之理
      ，且依卷附監視器翻拍畫面及影像光碟，違規機車之外觀
      及駕駛人穿著特徵，尚足以清楚辨識，並經警員現場目睹
      ，事後調閱路口監視器影像相互查核，進而查出違規機車
      車籍資料，至可確信。抗告人並未就執勤員警之舉發有誤
      提出可信證據以供調查，卷內復查無任何證據可證其有何
      捏造事實違法取締之不法情事，自應認警員本於維護交通
      秩序、安全職責所為之取締，係屬合法、正確之舉發。
    3.證據之取捨及證據之證明力如何，由事實審法院自由判斷
      ，此項自由判斷職權之行使，倘係基於日常生活經驗所得
      之定則者，即屬合於經驗法則。若本於理則上當然之定則
      所為之論斷，即為合乎論理法則，均不容任意指摘為違法
      或不當（最高法院30年上字第597號判例、91年度台上字
      第2395號、87年度台上字第2168號、85年度台上字第4531
      號判決意旨參照）。本件依舉發機關之函覆說明及上開卷
      附照片、違規路口監視器攝錄之錄影內容，已足以認定抗
      告人有前述違規之事實，原審業於理由中詳細說明，經核
      其事實之認定、理由之採擇，與相關證據法則、經驗法則
      、論理法則並無違背。抗告人雖提出其事後所拍攝之相片
      及地圖，以證明其所有之前開車輛並無本件違規情事，然
      抗告人拍攝之內容，在時點上究屬違規行為之後，並非違
      規當時之狀態，且其所拍攝之路段與本件違規之路段亦不
      相同，尚不足以動搖本院關於抗告人違規行為之認定，對
      全案情節裁判本旨亦無影響。此外，又無其他證據資料足
      以證明原審認定有何違誤，抗告意旨僅以採證照片係擷取
      自不同監視器為由，主張原審據此所為之認定，係屬粗糙
      不當，自無可採。
四、綜上所述，本件抗告人違規事實明確，原處分機關依上開規
    定裁處抗告人，並無不當。原審認抗告人之聲明異議，為無
    理由，而予以駁回，亦無不合。抗告人仍執前詞，指摘原裁
    定不當，其抗告為無理由，應予駁回。
五、據上論斷，應依道路交通事件處理辦法第26條、刑事訴訟法
    第412條，裁定如主文。
中    華    民    國    100    年    3    月    31    日
          刑事第十一庭  審判長法  官  郭  同  奇
                              法  官  陳  慧  珊
                              法  官  洪  曉  能
以上正本證明與原本無異。
不得再抗告。
                              書記官  林  明  冬
中    華    民    國    100    年    3    月    31    日